【裁判字號】    94,訴,1505
【裁判日期】    950509
【裁判案由】    違反槍砲彈藥刀械管制條例
【裁判全文】
臺灣臺南地方法院刑事判決              94年度訴字第1505號
    公  訴  人  臺灣臺南地方法院檢察署檢察官
    被      告  甲○○
    指定辯護人  本院公設辯護人  林宜靜
上列被告因違反槍砲彈藥刀械管制條例案件，經檢察官提起公訴
（九十四年度偵字第一一一一三號），本院判決如下：
    主  文
甲○○未經許可，持有可發射子彈具有殺傷力之槍枝，處有期徒
刑年貳月，併科罰金新臺幣陸萬元，罰金如易服勞役，以新臺
幣玖佰元即銀元佰元折算壹日。扣案槍枝壹枝（槍枝管制編號
0000000000號，含彈匣壹個）沒收。
    事  實
一、甲○○明知未經許可，不得持有可發射子彈具有殺傷力之槍
    枝及具有殺傷力之子彈，仍於民國九十年間某日，在不詳地
    點，收受友人呂光豪（綽號「阿呆」，已於九十四年六月二
    十九日死亡）所交付用以抵償債務之仿ＢＥＲＥＴＴＡ廠九
    二ＦＳ型半自動手槍所製造且金屬槍管已車通而具有殺傷力
    之改造槍枝一枝（槍枝管制編號0000000000號，
    含彈匣一個）及具有殺傷力之制式子彈五顆後，即自斯時起
    未經許可而持有之，並將前揭改造槍枝一枝及制式子彈五顆
    均置於其住處內。九十四年八月十一日凌晨二時十五分許，
    甲○○攜帶前揭改造槍枝一枝及制式子彈五顆，邀同友人陳
    奕勳攜帶鋁棒一支，共同進入乙○○所經營址設臺南縣新化
    鎮○○路一五０號「宇宙電子遊戲場」之辦公室內，以乙○
    ○積欠甲○○薪資未發為由，由甲○○掏出前揭改造槍枝一
    枝（前揭制式子彈五顆均裝填於彈匣內）擬恐嚇乙○○，陳
    奕勳則持前揭鋁棒毆打乙○○，經乙○○奮力抵擋，致前揭
    改造槍枝內之彈匣因此掉落至地上，其中一顆子彈外落在地
    ，另四顆子彈仍在彈匣內，甲○○及陳奕勳見狀旋逃離該處
    （甲○○及陳奕勳所涉殺人未遂、強盜及恐嚇部分，均經檢
    察官以犯罪嫌疑不足為由為不起訴處分；所涉傷害部分，則
    均經檢察官以乙○○撤回告訴為由為不起訴處分）。經警據
    報到場處理，並在上址扣得前揭彈匣一個及制式子彈五顆（
    均經鑑驗試射用罄），另循線自不知情之葉慈蓉（乃甲○○
    之友人）處扣得前揭鋁棒一支。甲○○則於九十四年八月二
    十四日上午十時許向警投案，並偕同警員起獲前揭改造槍枝
    一枝（不含彈匣）。
二、案經乙○○訴由臺南縣警察局新化分局報請臺灣臺南地方法
    院檢察署檢察官偵查起訴。
    理  由
一、訊據被告甲○○固坦承係於九十年間收受友人呂光豪（綽號
    「阿呆」）所交付用以抵償債務之槍枝一枝（含彈匣一個）
    及子彈五顆，並自斯時起未經許可而持有之，伊於九十四年
    八月十一日凌晨二時十五分許攜帶上揭槍彈與友人陳奕勳共
    同前往「宇宙電子遊戲場」與乙○○理論，遭乙○○奮力抵
    抗，伊之彈匣一個及子彈五顆因此掉落在地，伊旋逃離該處
    等情不諱，惟辯稱：呂光豪交付扣案槍枝予伊時曾告知伊並
    無殺傷力，且就伊所知，扣案槍枝並無撞針，應無殺傷力云
    云。辯護人則為被告辯護：被告犯後坦承犯行，態度良好，
    請科以最低刑度云云。經查：
  (一)上揭犯罪事實，除有關於扣案槍枝之殺傷力部分外，其餘均
    經被告於警詢、偵訊、本院準備程序及審理程序中坦承不諱
    ，且經證人陳奕勳、乙○○均於警詢及偵訊中證述綦詳，並
    有卷附「宇宙電子遊戲場」現場監視錄影帶翻拍照片八張（
    警卷第四七、四八頁）、辦公室內現場照片八張（警卷第四
    九至五二頁）、扣案槍枝起獲地點現場照片十張（警卷第五
    三至五七頁）足稽，另有槍枝一枝、子彈五顆及鋁棒一支扣
    案可佐，而呂光豪已於九十四年六月二十九日死亡，亦有卷
    附臺南縣警察局新化分局處理相驗案件初步調查報告暨報驗
    書一紙足憑（警卷第四十頁）。又扣案之子彈五顆經警送請
    內政部警政署刑事警察局以性能檢驗法鑑定結果，認送鑑子
    彈五顆（均經試射）均係口徑九釐米（九乘十九釐米）制式
    子彈，均具有殺傷力，此有卷附內政部警政署刑事警察局九
    十四年八月十日刑鑑字第０九四０一二九一二二號槍彈鑑定
    書一份可查（偵字卷第十七至十九頁），且為被告所不爭執
    ，足認扣案之子彈五顆均具有殺傷力無訛。
  (二)扣案之槍枝一枝經警送請內政部警政署刑事警察局以性能檢
    驗法鑑定結果，認送鑑槍枝一枝（槍枝管制編號00000
    00000號，不含彈匣）係由仿ＢＥＲＥＴＴＡ廠九二Ｆ
    Ｓ型半自動手槍所製造之玩具手槍將其金屬槍管車通改造而
    成之改造手槍，機械性能良好，可供擊發適用子彈使用，而
    具有殺傷力，此有卷附內政部警政署刑事警察局九十四年九
    月十四日刑鑑字第０九四０一三六七八九號槍彈鑑定書一份
    足參（本院卷第三十至三二頁）。被告以前揭鑑定方式並未
    實際試射為由而有所質疑，經本院再依被告之聲請送請內政
    部警政署刑事警察局另以實際試射法鑑定結果，認送鑑槍枝
    一枝（槍枝管制編號0000000000號，含彈匣一個
    ）經以適用子彈（內具底火半片、火藥二片及直徑約八點六
    釐米、重量約五點一二公克之金屬彈頭一顆）裝填實際試射
    ，測得金屬彈頭發射速度為每秒七十四公尺，經計算其發射
    動能為十四點零二焦耳，單位面積動能為每平方公分二十四
    點一三焦耳。而有關於殺傷力之相關數據，依內政部警政署
    刑事警察局對活豬作射擊測試結果，彈丸單位面積動能達每
    平方公分二十四焦耳者，則足以穿入豬隻皮肉層；另依日本
    科學警察研究所之研究結果，彈丸單位面積動能達每平方公
    分二十焦耳者，則足以穿入人體皮肉層，此有卷附內政部警
    政署刑事警察局九十五年三月十五日刑鑑字第０九五００三
    二四一二號函文可稽（本院卷第五二頁），觀諸扣案槍枝一
    枝經實際試射後之單位面積動能既已超過前揭認定標準，足
    證扣案槍枝一枝確實具有殺傷力無訛。被告雖於本院審理中
    再度辯稱扣案槍枝並無撞針而應無殺傷力云云，然經本院調
    取扣案槍枝當庭勘驗結果，扣案槍枝確實具有撞針無誤，此
    有勘驗筆錄足佐（本院卷第六三頁），被告前揭所辯顯均無
    足採。
  (三)綜上所述，足認被告係自九十年間某日起至為警查獲之時止
    ，即未經許可持有可發射子彈具有殺傷力之改造槍枝一枝及
    具有殺傷力之制式子彈五顆。本件事證明確，被告犯行堪以
    認定，應依法論科。
二、查被告所持有之前揭改造槍枝一枝應屬槍砲彈藥刀械管制條
    例第四條第一項第一款所定之其他可發射子彈具有殺傷力之
    槍枝。按未經許可持有可發射子彈具有殺傷力之槍枝及未經
    許可持有子彈者，其持有之繼續，為行為之繼續，而非狀態
    之繼續，亦即一經持有該槍彈，罪即成立，但其犯罪行為之
    完結須繼續至持有行為終了時為止（最高法院九十二年度臺
    非字第九一號判決意旨可資參照）。次按槍砲彈藥刀械管制
    條例第八條第四項於九十四年一月二十六日修正公布，並於
    同年一月二十八日施行。本件被告雖自九十年間某日起即持
    有前揭改造槍枝一枝及制式子彈五顆，然其持有行為係繼續
    至九十四年八月間為警查獲之時止，是有關持有槍枝之部分
    ，因行為終了時點前述新法業已修正施行，並無新舊法比較
    適用之問題，應逕依九十四年一月二十六日修正公布、同年
    一月二十八日施行之現行法論處，而有關持有子彈之部分，
    槍砲彈藥刀械管制條例第十二條第四項則未經修正，亦無新
    舊法比較適用之問題。故核被告所為，係犯槍砲彈藥刀械管
    制條例第八條第四項之未經許可持有可發射子彈具有殺傷力
    之槍枝罪及同條例第十二條第四項之未經許可持有子彈罪。
    被告以一持有行為同時持有上開可發射子彈具有殺傷力之改
    造槍枝一枝及具有殺傷力之制式子彈五顆，觸犯構成要件相
    異之罪名，為想像競合犯，應依刑法第五十五條之規定，從
    一重之槍砲彈藥刀械管制條例第八條第四項之未經許可持有
    可發射子彈具有殺傷力之槍枝罪處斷。爰審酌被告教育程度
    為高職畢業，並無前科，有臺灣高等法院被告前案紀錄表在
    卷可稽，犯後坦承大部分犯行，態度尚可，持有槍枝及子彈
    之數量非鉅，惟其持有期間甚長，所為仍足以影響社會秩序
    並危及他人生命財產安全等一切情狀，認無從依辯護人所請
    量以最低刑度，而量處如主文所示之刑，並就併科罰金部分
    諭知易服勞役之折算標準，以資懲儆。扣案前揭可發射子彈
    具有殺傷力之改造槍枝一枝（槍枝管制編號0000000
    000號，含彈匣一個），係法令所定禁止持有之物，屬違
    禁物，不問屬於被告所有與否，均應依刑法第三十八條第一
    項第一款之規定宣告沒收，至扣案之前揭制式子彈五顆，原
    係違禁物，然業經試射擊發，已失子彈之結構及性能，而不
    具有殺傷力，爰不予宣告沒收。另扣案之鋁棒一支，尚非被
    告供犯前述罪名所用之物，本院無從宣告沒收，附此敘明。
據上論斷，應依刑事訴訟法第二百九十九條第一項前段，槍砲彈
藥刀械管制條例第八條第四項、第十二條第四項，刑法第十一條
前段、第五十五條、第四十二條第二項、第三十八條第一項第一
款，罰金罰鍰提高標準條例第二條，現行法規所定貨幣單位折算
新臺幣條例第二條，判決如主文。
本案經檢察官丙○○到庭執行職務。
中    華    民    國    95    年    5     月    9     日
                  刑事第一庭  審判長法  官  沈揚仁
                                    法  官  洪榮家
                                    法  官  張婷妮
以上正本證明與原本無異。
如不服本判決，應於收受送達後10日內向本院提出上訴書狀（應
附繕本）。
                                    書記官  陳姿利
中    華    民    國    95    年    5     月   10     日
附錄本案論罪科刑法條
槍砲彈藥刀械管制條例第八條第四項
未經許可，持有、寄藏或意圖販賣而陳列第一項所列槍枝者，處
三年以上十年以下有期徒刑，併科新臺幣七百萬元以下罰金。
槍砲彈藥刀械管制條例第十二條第四項
未經許可，持有、寄藏或意圖販賣而陳列子彈者，處五年以下有
期徒刑，併科新臺幣三百萬元以下罰金。


司法院資訊處製作；財團法人民間司法改革基金會備份。
